【裁判字號】    91,交聲,1263
【裁判日期】    920121
【裁判案由】    違反道路交通管理處罰條例聲明異議
【裁判全文】
臺灣士林地方法院交通事件裁定                  九十一年度交聲字第一二六三號
    原處分機關  臺北巿交通事件裁決所
    受 處分 人  甲○○○
    即 異議 人
右列受處分人因違反道路交通管理處罰條例案件，不服原處分機關於九十一年十一月
十五日所為北市裁三字第駕裁二二─Ｆ00000000號裁決處分，聲明異議，本
院裁定如左：
    主  文
異議駁回。
    理  由
一、按行車速度，依標誌之規定，無標誌者，在市區道路，時速不得超過五十公里，
    道路交通安全規則第九十三條第一項第一款定有明文，又汽車駕駛人，行車速度
    超過規定之最高時速者，處新臺幣一千二百元以上二千四百元以下罰鍰，道路交
    通管理處罰條例第四十條第一項定有明文，而汽車駕駛人駕駛汽車違反道路交通
    管理處罰條例第四十條第一項規定者，除應依該條所規定之罰鍰處罰外，並予記
    違規點數一點，道路交通管理處罰條例第六十三條第一項第一款亦定有明文。
二、本件受處分人即異議人甲○○○所有之車號ＣＫ－三九０六號自用小客車，於民
    國九十一年九月二十一日十六時四分許，行經苗栗縣苑裡鎮台一線南向一四０點
    一公里之道路，該處路段速限為五十公里，受處分人駕駛所有之該部車號汽車以
    七十四公里之速度超速行駛，而為苗栗縣警察局交通警察隊設於路旁之固定桿微
    電腦測速器照相機以拍照之方式取證，嗣苗栗縣警察局交通隊員警以受處分人所
    有該部車號汽車有違反道路交通管理處罰條例第四十條第一項規定之行為逕行掣
    單舉發，嗣將舉發通知單送達於受處分人後，受處分人雖於舉發通知單上所載之
    應到案日期前向原處分機關提出申訴，惟未明白告知原處分機關當時該部汽車之
    違規駕駛人之確實姓名及年籍，經原處分機關請原舉發單位即松山分局調查結果
    ，仍認受處分人所有之該部汽車有於前揭路段超速行駛行為，原處分機關乃依道
    路交通管理處罰條例第四十條第一項、第六十三條第一項第一款及違反道路交通
    管理事件統一裁罰標準及處理細則第二十四條、第四十四條第一項規定於九十一
    年十一月十五日從輕裁處前揭車號汽車之所有人即異議人罰鍰一千九百元，併予
    記違規點數一點。
三、受處分人聲明異議意旨固不否認其於前揭時、地有駕駛前開車號汽車，遭警以固
    定桿測速照相器舉發之事實，惟否認有何違規行為，辯稱略以：舉發照片經電腦
    放大掃描，顯示係第二車道之車號Ｂ五─七三五二號車輛先經過，而應先壓過感
    應線圈，且兩張舉發照片該車煞車燈從頭亮到尾，可知該車駕駛已察覺有測速照
    相才會踩煞車，本件應係第二車道車輛超速云云，惟查：
(一)受處分人所有之前述車號汽車於前述時地以七十四公里之速度超速行駛之違規事
    實，有採證相片二幀附本院卷可稽，由該張採證相片可以清楚看見受處分人所有
    該部車號汽車確有超速行駛之違規事實，且依本院審理違反道路交通管理處罰條
    例聲明異議案件之職務上所知悉事項，測速照相器可分線圈感應與雷達感應二種
    ，感應線圈之測速照相器，前後有二個線圈，相距二百公分，當汽車經過第一個
    感應線圈就開始計時，到了第二個感應線圈時就結束計時，並由電腦計算出車速
    ，如果車速超過原先設定的速限，照相機就會拍照，且每個車道各有一組獨立之
    感應線圈，而且每個車道之線圈於微電腦上都有編號，因此，不同車道之車輛超
    速，微電腦即會將車道編號也紀錄下來。而本件用以舉發之測速器惟感應線圈型
    式之測速照相器，舉發照片上電腦資料已經顯示其所拍攝之車輛為編號一車道之
    車輛，而編號一之車輛即係行駛第一車道之受處分人車輛，均已據苗栗縣警察局
    於九十一年十一月六日苗警交字第０九一００二七九八四號函在卷可稽。是本件
    壓過感應線圈者當係受處分人之車輛，並非位於隔壁車道之車輛當可認定。抑有
    進者，交通警察掣單舉發違反道路交通管理處罰條例所列之違規事實，本質上為
    行政處分，係公務員基於職務上之權力，依法就特定之具體事件所為之具公法上
    效果之單方面行政行為，基於公務員為公法上行為具有公信力之原則，該行政行
    為當可被推定為真正，其據以依法處分之事實認定亦為正確無誤，從而本件異議
    人既未能提出證據以資證明其所有該部車號汽車確未超速行駛，僅空言稱係隔壁
    車道車輛壓過感應線圈云云，尚難認其辯解為可採，本件事證明確，受處分人所
    有該部車號汽車有於前述時地超速行駛之違規行為堪以認定。
(二)至受處分人另以舉發照片上隔壁車道車輛煞車燈一直在亮，顯見其係超速且已知
    道有測速照相，才會如此做云云，然姑不論該車後方紅燈是否即係煞車燈 (因為
    一般車輛如果開小燈，後面紅燈也會亮，並不一定是踩煞車才會亮)，即便係煞
    車燈亮，亦無法推測該車一定就是超速，當然更無法據此即推論該駕駛知道有測
    速照相而踩煞車。何況，即便超速，乃係另一車道感應線圈是否應予拍照舉發問
    題，要與受處分人在本車道超速之事實無涉。更甚者，本件由卷附二張舉發照片
    觀之，第一張受處分人車輛車身尚在其所稱隔壁車道車輛之後，但第二張隨即已
    經超過隔壁車輛甚多，足見，受處分人之車輛車速較隔壁車輛還要快，則隔壁車
    輛如果超速，可見受處分人車輛當亦超速甚明，受處分人此部分所辯，自不足採
    。
四、綜上所述，受處分人所有之前開車號汽車確有在前揭時地超速行駛之違規行為，
    從而原處分機關依前揭道路交通管理處罰條例第四十條第一項、第八十五條第三
    項、第六十三條第一項第一款及違反道路交通管理事件統一裁罰標準及處理細則
    第二十四條、第四十四條第一項規定從輕裁處異議人罰鍰一千九百元，併予記受
    處分人違規點數一點，於法並無違誤，受處分人異議應無理由，應予駁回。
五、據上論斷，應依道路交通案件處理辦法第十九條，裁定如主文。
中    華      民      國      九十二      年      一      月    二十一  日
                              臺灣士林地方法院交通法庭
                                  法  官  王  沛  雷
右正本證明與原本無異。
如不服本裁定應於送達後五日內向本院提出抗告狀。
                                  書記官  詹  志  鵬
中    華      民      國      九十二      年      一      月    二十三  日


司法院資訊處製作；財團法人民間司法改革基金會備份。
